臺灣臺中地方法院民事判決　九十二年度消字第三號
　　原　　　告　甲○○
　　法定代理人　乙○○
　　　　　　　　丁○○
　　訴訟代理人　黃文崇　律師
　　被　　　告　丙○○○○○○.
　　訴訟代理人　李勝雄　律師
　　複　代理人　廖蕙芳　律師
右當事人間請求損害賠償事件，本院於民國九十三年七月二十一日言詞辯論終結，判
決如下：
    主      文
被告應給付原告新台幣壹佰壹拾壹萬伍仟零貳拾肆元，及自民國九十二年十一月十九
日起至清償日止按週年利率百分之五計算之利息。
原告其餘之訴駁回。
訴訟費用由被告負擔三分之一；餘由原告負擔。
本判決原告勝訴部分於原告以新台幣拾柒萬元為被告供擔保後，得假執行。但被告
如以新台幣壹佰壹拾壹萬伍仟零貳拾肆元為原告預供擔保，得免為假執行。
原告其餘假執行之聲請駁回。
    事實及理由
壹、程序方面：
一、按對於未成年人之權利義務，除法律另有規定外，由父母共同行使或負擔之，民
    法第一千零九十八條第一項前段定有明文。本件原告為未成年人，起訴時未列其
    母為法定代理人共同與其父行使訴訟法之權利，嗣於民國（下同）九十三年六月
    二十五日在本院審理時，當庭補正原告之母丁○○為原告之法定代理人，於法尚
    無違誤，應予准許。
二、次按訴狀送達後，原告不得將原訴變更或追加他訴。但請求之基礎事實同一者，
    擴張或減縮應受判決事項之聲明者，或不甚礙被告之防禦及訴訟之終結者，不在
    此限，民事訴訟法第二百五十五條第一項第二款、第三款、第七款定有明文。經
    查：
  (一)本件原告依消費者保護法第七條第三項及民法第一百九十一條之三之法律關係，
    起訴請求被告應給付原告新台幣（下同）三百二十四萬六千一百四十二元，及自
    起訴狀繕本送達被告翌日起至清償日止，按週年利率百分之五計算之利息。嗣原
    告於起訴狀送達被告後，改依九十二年一月二十二日修正前之消費者保護法（下
    稱舊消保法）第七條第三項及民法第一百九十一條第一項之法律關係請求被告給
    付如上述之金額，並以舊消保法第七條第三項之請求權為先位請求，民法第一百
    九十一條之請求權為備位請求（見原告九十三年三月五日之準備書狀），其後復
    就備位聲明部分，追加民法第一百八十四條第一項侵權行為之損害賠償請求權（
    見原告九十三年六月二十五日之準備書狀二），是原告先後所為，核屬訴之變更
    及追加，雖被告具狀為不同意之表示，惟原告請求之基礎事實同一，亦不甚礙被
    告之防禦及訴訟之終結，爰依首揭規定，自屬合法，應予准許。
  (二)又原告另於九十三年六月二十五日庭呈書狀中，就醫藥費之部分增加六千零十元
    ，而就減少勞動能力之部分則減少六千零十元，即請求之總金額不變，惟因本院
    仍需就各細部之請求為有無理由之准駁，是縱總金額不變，核屬原告減縮後復擴
    張應受判決事項之聲明，揆諸上開規定，於法無違，亦應予准許。
三、再按訴之預備的合併，以原告所主張之數項法律關係不能並存為其要件。法院應
    就先位之訴先為審判，必待先位之訴無理由時，始得就預備之訴調查裁判。查本
    件原告雖分列先位及備位聲明，惟其請求之金額均屬相同，且於先位聲明中係基
    於消費者保護法第七條之法律關係，請求被告賠償原告之損害；於備位聲明中，
    則係基於民法第一百九十一條工作物所有人及第一百八十四條第一項侵權行為之
    法律關係，請求被告賠償原告之損害，二者就法理上而言並無不兩立之情形。從
    而，依被告方面觀之，原告之請求顯係消費者保護法之服務提供人責任及民法之
    工作物所有人責任兩種情形之競合，原告就二者擇一請求，其一請求權已達目的
    者，另一請求權即行消滅，核其性質，二者係請求權競合關係，並非預備合併之
    訴，僅係原告就同一之訴，基於請求權競合而為數項訴訟標的之主張，併予敘明
    。
貳、實體方面：
一、原告主張：
  (一)被告於台中市○○路○段一二三號開設醉鴛鴦飲食店，店內並設有溜滑梯供消費
    顧客遊戲之用，原告（八十年七月十九日出生）於九十一年十二月十五日晚上九
    時許由父母陪同前往消費，為消費者並參與其提供之溜滑梯遊戲活動，該溜滑梯
    之滑梯扶手旁設有網狀安全繩網，而扶手與繩網間以扶手上一定間隔距離之固定
    之鐵製圓圈再穿以繩網方式連結，詎因該鐵製圓圈設於扶手正上方且圓圈過大（
    除繩網穿過尚留甚大空間，使遊戲者之手指可穿入），以致於消費者如從手扶扶
    手由上滑下時，勢將使手通過鐵製圓圈，且手指有套入鐵製圓圈，並因由上滑下
    急速中不及將手指抽出而有危害消費者安全之虞。又被告亦未於明顯處為警告指
    示及緊急處理危險之方法，以致原告於前揭時間參與被告所設置上開溜滑梯之遊
    戲活動時，左手中指套入鐵製圓圈中，使該手指產生近位指節骨折撕脫性截肢即
    中指斷裂情事，經緊急送中國醫藥學院施重植斷指手術，並於九十二年六月二十
    六日再次施行矯正骨骼並肌腱修補手術，惟術後仍有中指伸展無力，活動受限，
    手功能異常等情，原告之左手中指已無作用而成殘缺，爰依舊消保法第七條第三
    項及第五十一條之規定請求被告給付三百二十四萬六千一百四十二元之損害（含
    醫藥費八萬六千七百四十元、減少勞動能力一百二十五萬九千四百零二元、精神
    慰撫金一百萬元、懲罰性賠償一百萬元，扣除原告已給付之十萬元）及其法定遲
    延利息等語。
  (二)本件被告在其土地上施設兒童溜滑梯，予顧客遊戲活動，於設置時疏未注意其滑
    梯之網狀安全繩網之鐵製穿環不應設在扶手正上方，且其孔洞不宜過大，否則小
    朋友手扶扶手滑下時，手指將有穿過鐵環造成傷害之危險，自有設置之欠缺，爰
    併依民法第一百九十一條第一項工作物所有人責任及第一百八十四條第一項侵權
    行為之損害賠償請求權，請求被告給付如上述(一)所示之金額及法定遲延利息。
  (三)聲明：
    1.依舊消保法第七條第三項及第五十一條請求之部分：被告應給付原告三百二十
      四萬六千一百四十二元，及自起訴狀繕本送達被告翌日起至清償日止，按週年
      利率百分之五計算之利息。
    2.依民法第一百九十一條第一項及第一百八十四條第一項請求之部分：被告應給
      付原告三百二十四萬六千一百四十二元，及自起訴狀繕本送達被告翌日起至清
      償日止，按週年利率百分之五計算之利息。
    3.願供擔保請准為假執行之宣告。
二、被告則以：
  (一)關於舊消保法第七條第三項之部分：
    1.依舊消保法第七條第一項規定：「從事設計、生產、製造商品或提供服務之企
      業經營者應確保其提供之商品或服務，無安全或衛生上之危險。」，及第三項
      規定：「企業經營者違反前二項規定，致生損害於消費者或第三人時，應負連
      帶賠償責任。但企業經營者能證明其無過失者，法院得減輕其賠償責任。」足
      見該條之要件，必以企業經營者對其提供之商品或服務，負本條之責任甚明。
      觀諸本件，被告為一餐飲業者，其就消保法之責任，自是以餐飲衛生為主，而
      在餐廳之旁附設之溜滑梯，係為安撫顧客之小孩，並非被告企業經營的項目，
      亦非被告銷售之內容，此由主管機關亦僅針對建築物防火避難設施與設備安全
      檢查，並未針對溜滑梯本身進行檢查，足見該附設之溜滑梯實非被告企業經營
      之項目至灼，參酌台北地方法院八十八年度訴字第二八九六號判決意旨，自不
      適用消保法第七條第一項之規定。
    2.該溜滑梯乃被告於五年多開始營業前，請人一併設計建造，其設計安全與否，
      並非被告專門之餐飲業者可以得知，故以非被告專業之事項，強行適用消保法
      之規定，實屬過苛。
    3.又，該溜滑梯之上，被告特別加貼一警告標語「本遊戲區─一二○公分以下兒
      童需有家長陪同，如有受傷，本店概不負責，敬請配合，謝謝合作」，用以提
      醒遊戲的兒童及家長注意，符合舊消保法第七條第二項：「商品或服務具有危
      害消費者生命、身體、健康、財產之可能者，應於明顯處為警告標示及緊急處
      理危險之方法。」規定之義務，顯見原告不得依消保法第七條第三項之規定為
      主張等語，資為抗辯。
  (二)關於民法第一百九十一條第一項及第一百八十四條第一項之部分：
    按土地上之建築物或其他工作物所致他人權利之損害，由工作物之所有人負賠償
    責任。但其對於設置或保管並無欠缺，或損害非因設置或保管有欠缺，或於防止
    損害之發生，已盡相當之注意者，不在此限，民法第一百九十一條第一項定有明
    文，惟本件溜滑梯旁之安全繩網，並非設置於滑梯扶手之上，而是設置於滑梯扶
    手之旁，且該安全繩網，本是加強溜滑梯安全的裝置，該網洞並不是讓使用者之
    手指伸入其內玩耍之用，由被告設置溜滑梯五年多，從未發生過事故，足見其設
    置或保管無欠缺等語，資為抗辯。
  (三)關於賠償金額之抗辯：
    1.本件肇因於溜滑梯之設計及承造業者之疏失，被告將之提供顧客，乃屬間接原
      因，且被告無從因此溜滑梯設計疏失而獲取利益，反而面對訟累，尤其被告在
      事故發生之後，馬上改變原來的設計，將安全網的圓圈孔縮小，並將鐵製圓圈
      改在扶手左側，使扶手上不致有鐵圓圈，業有原告在起訴狀承認。又被告原本
      在溜滑梯之上貼有「本遊戲區─一二○公分以下兒童需有家長陪同，如有受傷
      ，本店概不負責，敬請配合，謝謝合作」之警告標語，提醒所有使用者，足見
      被告已盡其應注意之義務，而無過失，依舊消保法第七條第三項但書規定：「
      但企業經營者能證明其無過失者，法院得減輕其賠償責任。」，且依最高法院
      九十二年度台上字第二三五六號判決、台北地方法院八十九年度訴字第一七九
      六號判決意旨，懲罰性賠償金不是用以彌補被害人之性質，及本件之一切情況
      ，本件應無科以懲罰性損害賠償之必要。
    2.依中國醫藥學院說明，原告「中指近位關節之彎曲及伸直功能皆有明顯障礙，
      勞動能力有減損，減損比例約為左手百分之十五。」核此情形，比照「勞工保
      險殘廢給付標準表」，其在「手指機能障害」中，認定「一手拇指及食指以外
      手指之末關節不能屈伸者」其殘廢等級為十五級，減少勞動能力比率為百分之
      七點六九，核與醫院說明原告勞動能力減損比例約左手百分之十五，而左手功
      能佔雙手的二分之一，兩者情形及比例約略相當，勉強可堪適用。
  (四)與有過失之抗辯：
    原告在事故發生時，已經是十二歲之國小六年級學生，衡情在玩溜滑梯時，即使
    該扶手旁掛有安全繩網，其在下滑時，手指不應觸及該鐵圈之內，為應有的常識
    ，惟原告在下滑時，其手指竟卡在鐵圈之內，而致受傷，則其有過失。再者，被
    告本即在溜滑梯之上設有警告標語，已如前述，原告及其父母均疏未注意該危險
    性，應負與有過失之責，甚屬顯然。
  (五)聲明：
    1.原告之訴及假執行之聲請均駁回。
    2.如受不利判決，願供擔保請准宣告免為假執行。
三、兩造不爭執之事實：
  (一)原告於九十一年十二月十五日晚上九時，在台中市○○路○段一二三號醉鴛鴦飲
    食店消費用餐，並參與被告所設置之溜滑梯遊戲活動時，受有左手中指近位指節
    骨折撕脫性截肢之傷害。
  (二)被告就上開原告之傷害，已預為十萬元之賠償給付。
  (三)醫藥費用之金額，有單據部分，均不爭執。
四、得心證之理由：
    本件原告於右揭時地受有前述之傷害等情，業據原告提出診斷證明書、醫療費用
    收據等件為證，被告對於傷害事實之存在並未爭執，堪信為真實，但以上開情詞
    置辯。是本件之主要爭執在於被告是否應依消費者保護法之商品及服務提供者，
    抑或民法之工作物所有人之規定對原告負賠償責任？若賠償責任成立，賠償之範
    圍及數額為何？玆審究如次：
  (一)按消費者保護法對於「服務」並未加以定義，通說係指非直接以設計、生產、製
    造、經銷或輸入商品為內容之勞務供給，故以提供服務為營業者，倘其提供之服
    務內容攸關消費者之安全與健康，不問其是否係以營利為目的（消費者保護法施
    行細則第二條規定參照），為保護消費者權益，促進國民消費生活安全，提昇國
    民消費生活品質計，均應認係受消費者保護法規範之企業經營者。又所謂「消費
    」，並非純粹經濟理論上的一種概念，而是事實生活上之一種消費行為，其意義
    包括：1.消費為達成生活目的之行為，凡係基於求生存、便利或舒適之生活目的
    ，在食衣住行育樂方面所為滿足人類慾望之行為，即為消費。2.消費係直接使用
    商品或接受服務之行為，蓋消費者雖無固定模式，惟消費係與生產為相對之二名
    詞，從而，生產即非消費，故消費者保護法所稱之消費，係指不再用於生產之情
    形下所為之最終消費而言，行政院消費者保護委員會八十四年四月六日台８４消
    保字第○○三五一號函、八十五年二月四日台８５消保法字第○○二○六號函可
    資參照。再所謂「消費者」，係指依消費目的而為交易、使用商品或接受服務之
    人；「消費關係」，指消費者與企業經營者間就商品與服務所發生之法律關係，
    消費者保護法第二條第一款、第三款定有明文。本件原告係於九十一年十二月十
    五日晚上九時許，由父母陪同前往被告開設之醉鴛鴦飲食店消費用餐之事實，此
    為兩造所不爭執，並有兩造書立之收付憑證附卷可稽，是原告顯係以消費者之地
    位接受企業經營者以提供餐飲商品及服務為內容之行為，兩造之法律關係核屬消
    費者與企業經營者間之消費關係。
  (二)至被告雖辯稱：附設之溜滑梯並非被告企業經營的項目，亦非被告銷售之內容，
    主管機關亦僅針對建築物防火避難設施與設備安全檢查，並未針對溜滑梯本身進
    行檢查，足見該附設之溜滑梯實非被告企業經營之項目至灼云云。然查，所謂「
    附隨義務」，依其功能與類型尚可區分為下列二者：1.為輔助實現債權人利益所
    生之附隨義務：如保管、通知、協力、說明、不作為等義務；2.為維護相對人之
    人身及財產上利益所生之附隨義務：即所謂保護義務。而所謂保護義務係指契約
    當事人之一方，負有顧及契約相對人身體、財產等法益不受侵害之義務，或是契
    約當事人於契約履行過程中，負有使相對人之個人、財產或其他法律客體不被侵
    害之義務。按餐飲業者固以提供餐飲服務為其經營項目，並以此與消費者建構消
    費關係之所在，然隨著經濟發展，社會日趨多元化，各種行業招攬顧客之方式不
    一而足，以餐飲業而言，除餐飲本身之外，尤特別講究諸如精美的餐具、華麗的
    裝潢、潔淨的盥洗空間、優雅舒適的用餐環境，乃至於附設兒童遊樂設施，俾提
    供父母、家長安心用餐之機會等等，是故在現今顧客至上、消費意識抬頭之環境
    下，餐飲業者所提供商品及服務之內容初已不限於餐點或飲品之本身，尚應及於
    其他週邊附屬之服務，始符合債之本旨之提出而構成完整之消費行為；況且，債
    務履行中除了主給付義務之外，另有附隨義務之存在，向為學說及實務界所承認
    ，以餐飲業而言，提供餐飲之本身固為主給付義務，餐飲不具安全衛生乃商品瑕
    疵給付之問題，而與附隨義務之履行無涉，然不得以此遽謂對非屬企業經營主要
    項目與非主要銷售內容者，餐飲業者即可不負任何保護義務；是諸如顧客於用餐
    消費期間，因爐具氣爆成傷、玻璃器皿割傷、廁所濕滑而跌倒、乃至於使用附設
    遊樂設施成傷，皆應認屬餐飲業者所應令負附隨義務中之保護義務之範疇，此蓋
    為契約履行應依誠實及信用方法（即誠信原則）之精神所在。且行政院消費者保
    護委員會九十二年三月二十日消保法字第○九二○○○○三七一號函亦認：「依
    消保法第七條之立法意旨觀之，企業經營者於提供服務時，對於購買商品之空間
    與附屬設施仍應確保其安全性。」揆諸上開說明及法律規定之意旨，被告前開所
    辯自無可採，本件應有消費者保護法規定之適用，合先敘明。
  (三)次按，所謂「附設兒童遊樂設施」，係指室內外、非機械式及非營利性之兒童遊
    樂設施，內政部九十二年四月九日台內童字第○九二○○九五六六八號函頒，各
    行業附設兒童遊樂設施安全管理規範（下稱管理規範）第三條定有明文，且該管
    理規範復適用於所有附設兒童遊樂設施之行業；而各行業應於附設兒童遊樂設施
    開放使用前，檢具下列表件向各行業主管機關報備：1.廠商出具之合格保證書。
    2.投保含附設兒童遊樂設施之公共意外責任險證明文件。3.安全檢查表。附設兒
    童遊樂設施有拆除、更新或增設者，亦應依前項規定辦理。本規範實施前各行業
    已附設兒童遊樂設施者，應於本規範實施後六個月內檢具第一項表件向各行業主
    管機關完成報備手續；各行業附設兒童遊樂設施者，應置管理人員負責遊樂設施
    之安全，並辦理員工講習或訓練，提昇監護技能及安全知識。前項管理人員應接
    受講習或訓練，其課程及時數，由主管機關定之；各行業附設兒童遊樂設施者，
    每半年應自行或委託廠商實施一般檢查及維護保養，並製作安全檢查表一式二份
    ，一份自存，一份送各行業主管機關備查；各行業主管機關得自行或會同當地建
    管、工務、消防、衛生、環保、社政等相關目的事業主管機關及消費者保護官，
    依安全稽查檢核表對各行業附設兒童遊樂設施實施安全稽查。前項安全稽查作業
    ，得由直轄市、縣（市）政府併同維護公共安全聯合稽查執行；各行業附設兒童
    遊樂設施衍生危害兒童安全消費糾紛者，應由各行業主管機關會同相關機關妥處
    。各行業違反本規範情節重大，並對消費者已發生重大損害或有發生重大損害之
    虞，而情況危急時，直轄市、縣（市）政府得依消費者保護法第三十七條規定，
    在大眾傳播媒體公告違法業者名稱、地址及其違法情形，管理規範第六條、第八
    條、第十一條、第十二條及第十五條等規定，對於附設兒童遊樂設施之各行業所
    應課以維護設施之安全責任與應盡之注意義務，以及各行業主管機關與消費者保
    護官之稽查義務，甚至發生消費糾紛之處置與後續處理方式，均規定綦詳，實為
    前舉附隨義務中保護義務之具體實踐，益證此類型之案件係適用消護者保護法之
    規定無疑。本件雖發生於管理規範發布生效之前，而無法直接適用其規定，惟該
    管理規範之內涵，既屬契約履行應依誠實信用原則之具體實踐，就該規範所本之
    法律精神，本院仍得以之為民法第一條所稱之「法理」，加以參可援用，自不待
    言。
  (四)經查，舊消費者保護法第七條規定：從事設計、生產、製造商品或提供服務之企
    業經營者應確保其提供之商品或服務，無安全或衛生上之危險。商品或服務具有
    危害消費者生命、身體、健康、財產之可能者，應於明顯處為警告標示及緊急處
    理危險之方法。企業經營者違反前二項規定，致生損害於消費者或第三人時，應
    負連帶賠償責任。但企業經營者能證明其無過失者，法院得減輕其賠償責任。通
    說均認為，此一條文乃無過失責任，甚而認為依但書規定，企業經營者縱能證明
    無過失者，充其量僅生責任減輕之效果，是就該條所規定之責任性質而言，應屬
    絕對之無過失責任，本件系爭溜滑梯之遊樂設施，原告曾提出被告事發後更改前
    述鐵環設置位置之三張照片為證，被告復於九十三年七月二日答辯狀（四）第六
    頁自認：「被告在事故發生後，馬上改變原來的設計，將安全網的圓圈孔縮小，
    並將鐵製圓圈改在扶手左側，使扶手上不致有鐵圓圈云云。」顯見該鐵環之設置
    位置原先係在扶手之正上方，確有使用安全上之危險，縱被告辯稱其貼有「本遊
    戲區─一二○公分以下兒童需有家長陪同，如有受傷，本店概不負責，敬請配合
    ，謝謝合作」之警告標語，揆諸前揭管理規範為防止兒童意外事件發生之訂立精
    神，與保障消費者之權益，使其享有安全無虞之服務設施的規範意旨及目的，被
    告既未置管理人員負責遊樂設施之安全，復未提出任何定期安全檢查與維護之紀
    錄表，及相關設施符合設計、安裝安全標準之證明文件，顯將其應盡之保護責任
    及注意義務不當轉嫁與消費者，核屬違反平等互惠原則而顯失公平之定型化契約
    條款，參照消費者保護法施行細則第十四條、消費者保護法第十二條之規定，該
    警語之設置，尚難執為對被告有利之認定。又使用溜滑梯滑下時，將手扶住扶手
    上方，本屬正常之使用方法，被告於溜滑梯扶手正上方設置足以讓手指穿入之鐵
    環，就該溜滑梯工作物設置之安全性上，顯有重大之瑕疵，故本件原告於溜滑梯
    之上，順勢滑下，本於重力加速度之作用，致手指穿越置於扶手正上方之鐵環，
    受有前述之傷害，自應認係被告設置系爭溜滑梯於安全上有所欠缺所導致，故被
    告抗辯其設置或保管系爭溜滑梯並無欠缺，且已盡其應注意之義務，而無過失，
    原告不得依消保法第七條第三項之規定為主張等語，即均屬無稽，不足採信。末
    查，使用溜滑梯滑下時，將手扶住扶手上方，本屬正常之使用方法，基於重力加
    速度之作用，實難苛責原告能注意不要讓手指誤穿入溜滑梯扶手上之圓環，且本
    件被告亦無法舉證證明原告係故意或過失（即違反溜滑梯之正確使用方法）將手
    指穿入圓環內，實難認原告本人就本件事故之發生，具有過失存在。本上所述本
    件事故之發生，應認係被告設置工作物於安全上有所欠缺所致，從而，被告縱使
    有設置上開提醒消費者注意之警語，亦無法避免系爭事故之發生，故被告所辯其
    已設警語供消費者注意，原告及其父母就損害之發生自屬與有過失乙節，亦無足
    採。
  (三)承上所述，原告於被告開設之飲食店消費，因使用被告附設遊樂設施致受有近位
    指節骨折撕脫性截肢即中指斷裂之傷害，原告自得依舊消保法第七條第三項請求
    被告賠償損失。玆逐一審核如下：
    1.醫藥費部分：
      原告支出住院、門診醫療與復健費用（含證書費），合計八萬六千七百四十元
      ，有收據九十一紙為證，被告除就證書費用三百五十元有爭執外，餘均不爭執
      ，堪信為真實，應予准許。又查證書費用原經最高法院六十六年六月十一日、
      六十六年度第五次民庭庭推總會議決議(二)認為：當事人因傷害所支出之診斷書
      費用，非係因侵權行為所生財產上之損害，不得請求賠償。惟此項見解，業經
      最高法院九十一年五月七日、九十一年度第三次民事庭會議決議(二)：不再供參
      考。是本院認為系爭證書費用僅三百五十元，乃證明損害即醫療費用支出存在
      之所需，核屬必要費用，亦應予准許。
    2.減少勞動能力部分：
      按不法侵害他人之身體或健康者，對於被害人因此喪失或減少勞動能力或增加
      生活上之需要時，應負賠償責任，自應包括因勞動能力之喪失或減少，而喪失
      將來一部或全部之收入，及將來維持傷害後身體及健康之必需支出在內（本院
      二十二年上字第三五三號判例參照），參以民法第一百九十三條支付定期金之
      意旨，尤為顯然。某甲係未成年之學生，為某乙駕車不慎撞傷致右腿切除改裝
      義肢，倘某甲將來必需按期換裝義肢，則此為其維持傷害後身體及健康之必需
      支出，非不得請求賠償，又未成年人因他人不法侵害致死，被害人雖當時尚無
      養贍父母之能力，惟其父母將來賴其養贍，苟無反對情形，不得謂其將來無養
      贍能力，其父母自可訴求加害人賠償養贍費，業經本院著有先例（本院十八年
      上字第二○四一號判例參照）。依同一理由，某甲受害時雖未成年，不能謂其
      成年後無謀生能力，因右腿殘廢，其勞動能力當有減少，自非不得請求乙賠償
      將來成年以後減少勞動能力之損害，最高法院六十五年十月十二日、六十五年
      度第八次民庭庭推總會議決議(一)，可資參照，被告猶執以抗辯原告請求喪失勞
      動能力為無理由，自屬無據，不足採信。本件原告雖主張其傷勢屬中指殘缺，
      依勞工保險條例第五十三條附表之勞工保險殘廢給付標準表（下稱標準表），
      為第十二級殘廢等語，為被告所否認，並認原告應為「一手拇指及食指以外手
      指之末端關節不能屈伸者」，其殘廢等級為十五級等語。查原告手指復原之情
      形及對手部功能之影響，業據本院函詢中國醫藥大學附設醫院，並經該院以九
      十三年五月十七日、九三○五一七五一號函回覆在卷，認：「原告手指功能無
      法完全復原，目前因肌腱黏連，中指近位關節之彎曲及伸直功能皆有明顯障礙
      ，勞動能力有減損，減損比例約為左手百分之十五。」，本院認為左手百分之
      十五勞動能力之減損，並非喪失整體勞動能力百分之十五，二者非可等同視之
      ，亦不得率爾認定人有兩手，另一隻手既然健康，故勞動能力之減損僅及於一
      隻手減損比例之一半，而為百分之七點五，被告就此所為抗辯顯無理由。按一
      手之勞動能力應佔全部身體勞動能力之百分比多少，與將來工作性質之內容及
      個人使用手臂之習慣密切相關，衡諸原告現為十二歲之兒童，將來之發展尚不
      可限量，實屬目前無法評估之事項，故有關減損勞動能力為左手百分之十五此
      一部分之鑑定結果為本院所不採，經審酌原告中指機能喪失之程度，並對照前
      揭標準表所列各項身體障害之狀態，爰依職權認定本件原告核屬該標準表第一
      ○六項目「手指機能障害之一手中指或無名指喪失機能者」，其殘廢等級為十
      三級，再依各殘廢等級喪失或減少勞動能力比率表，喪失勞動能力程度之比例
      為百分之二十三點零七。本件依勞動基準法規定之基本工資每月一萬五千八百
      四十元（兩造對以該金額為計算基準，並不爭執）計算，年工資所得為十九萬
      零八十元，依前述減少勞動能力之比例百分之二十三點零七計算，年工資所得
      減少四萬五千零四十八點九六元（計算方式：15840×12×23.07％＝43851元
      ，元以下四捨五入）；原告請求二十歲起至六十歲止四十年減少勞動能力之總
      額，依霍夫曼法計算第一年不扣除中間利息為九十七萬八千二百八十四元（計
      算方式：43851×22.00000000＝978284，元以下四捨五入），是原告之請求逾
      此範圍之金額為無理由，不應准許。
    3.精神慰撫金部分：
      按人格權受侵害時，得請求法院除去其侵害；有受侵害之虞時，得請求防止之
      。前項情形，以法律有特別規定者為限，得請求損害賠償或慰撫金，民法第十
      八條定有明文。又舊消保法第七條第三項規定之損害賠償，性質上係指財產上
      之損害賠償，並不及於非財產上之損害賠償，此部份之請求消費者保護法並無
      依據，自應回歸民法之規定處理，是依原告之先位聲明，有關精神慰撫金之請
      求本應予駁回，惟本院既認原告之主張核屬請求權競合之性質，而非預備合併
      ，自不受原告原先、備位聲明順序之拘束，故就慰撫金之請求，爰依民法之規
      定予以審酌。本件原告亦主張依民法第一百九十一條第一項之規定：「土地上
      之建築物或其他工作物所致他人權利之損害，由工作物之所有人負賠償責任。
      但其對於設置或保管並無欠缺，或損害非因設置或保管有欠缺，或於防止損害
      之發生，已盡相當之注意者，不在此限。」經查本件被告就系爭工作物（溜滑
      梯）之設置有上開所述之欠缺，導致原告使用該工作物時受有傷害乙節，業如
      前述，故原告本於該規定，自亦得向被告請求損害賠償。而依民法第一百九十
      五條之規定：「不法侵害他人之身體、健康、名譽、自由、信用、隱私、貞操
      ，或不法侵害其他人格法益而情節重大者，被害人雖非財產上之損害，亦得請
      求賠償相當之金額。其名譽被侵害者，並得請求回復名譽之適當處分。」故原
      告依上開民法之規定，請求非財產上之損害賠償，洵屬有據。查本件原告為一
      國小學童，目前並未工作，其因此次傷害屢經手術及復健治療猶未能恢復手指
      原有機能，有中國醫藥大學附設醫院上開回函在卷可稽，而被告經營醉鴛鴦飲
      食店，收入不豐，尚需扶養母親妻子及三位兒子，有九十二年度綜合所得稅申
      報書及戶口名簿等件附卷可證，本院審酌上情，及原告因此所受精神上及肉體
      上之痛楚，兩造之身分、地位、經濟能力等一切情狀，認原告請求精神慰撫金
      一百萬元尚嫌過高，應以十五萬元之請求為適當，逾此部分之請求為無理由，
      應予駁回。
    4.綜上所述，原告所得請求之賠償金額，醫療費用八萬六千七百四十元、減少勞
      動能力九十七萬八千二百八十四元、精神慰撫金十五萬元，扣除被告已預為給
      付之十萬元，合計為一百十一萬五千零二十四元（86740+978284+000000
      -000000=0000000元）。
  (四)末按「依本法所提之訴訟，因企業經營者之故意所致之損害，消費者得請求損害
    額三倍以下之懲罰性賠償金；但因過失所致之損害，得請求損害額一倍以下之懲
    罰性賠償金」，消費者保護法第五十一條定有明文，其立法理由為：「為促使企
    業經營者重視商品及服務品質，維護消費者利益，懲罰惡性之企業經營者，並嚇
    阻其他經營者仿效，參酌美國、韓國立法例而有懲罰性賠償金制度之規定」，故
    法院應參酌消費者之利益、企業經營者故意或過失之可責性程度及可否達到嚇阻
    效果、善後態度等情形，以為酌定賠償金數額之標準。經查，被告於事後立即更
    改鐵環設置位置，避免後續可能造成之損害，並先行給付原告十萬元作為暫墊醫
    療費用之用，均有原告所提出之照片及收付憑證為證，堪信為真，是被告尚見負
    責任之態度，又本件附設遊樂設施之設計、安裝並非被告所為，亦非被告之經營
    項目及商品與服務提供之主要內容，被告經營餐飲生意見顧客前往消費，反因而
    造成任何傷害，使人望而卻步，自非其所願為，本院既認被告對原告所生之損害
    仍應負消費者保護法上之無過失責任，經此訟累，應可生警惕之效用，參酌前開
    立法意旨，及綜合全情，本件認無宣告懲罰性賠償金之必要，原告此部份之請求
    為無理由，應予駁回。
  (五)從而，原告依舊消保法第七條第三項、民法第一百九十五條第一項前段之規定，
    請求被告賠償其所受之損害一百十一萬五千零二十四元，及自起訴狀繕本送達之
    翌日即九十二年十一月十九日起至清償日止，按週年利率百分之五計算之利息，
    即屬有據，應予准許。逾此範圍之請求，為無理由，應予駁回。又本件已依舊消
    保法第七條第三項、民法第一百九十五條第一項前段之規定，准予原告上開之請
    求，則原告另依民法第一百九十一條之規定請求被告依工作物所有人責任賠償上
    開款項部分，即毋庸再予審酌，併此敘明。
五、本件原告勝訴部份，兩造分別陳明願供擔保請准宣告假執行或免為執行，均核無
    不合，爰分別酌定相當之擔保金額，予以准許；至原告敗訴部分，其假執行之聲
    請因訴之駁回而失所依附，應予駁回。
六、本件事證已臻明確，兩造其餘攻擊防禦方法及舉證，核與判決結果無影響，爰不
    另一一論述，附此敘明。
七、訴訟費用負擔之依據，民事訴訟法第七十九條。
中　　　華　　　民　　　國　　九十三　　年　　　八　　　月　  　四　  　日
                                    臺灣臺中地方法院民事第三庭
~B法　　　官　李悌愷
右正本證明與原本無異。
如不服本判決，應於判決送達後二十日內，向本院提出上訴狀。
中　　　華　　　民　　　國　　九十三　　年　　　八　　　月　　　四　　　日
~B法院書記官
